臺灣臺南地方法院刑事判決　　　　　　　　　　　　　九十三年度訴字第六九七號
　　聲　請　人　臺灣台南地方法院檢察署檢察官
　　被　　　告　甲○○
右列被告因違反臺灣地區與大陸地區人民關係條例案件，經檢察官聲請簡易判決處刑
（九十三年度偵緝字第三一一號），經本院認不宜以簡易判決處刑，改以通常程序審
理，並判決如左：
    主  文
本件免訴。
    理  由
一、公訴意旨略稱：甲○○基於使大陸地區人民非法進入臺灣地區及偽造文書之概括
    犯意，自九十年七、八月間起，在中華日報及「小兵立大功」報刊等之求才分類
    廣告攔刊登介紹他人赴大陸結婚之廣告，欲招攬不特定人至大陸地區與大陸地區
    女子為假結婚後，再向戶政機關與內政部警政署出入境管理局（下稱境管局）申
    請結婚登記及大陸配偶來臺手續，使大陸地區人民得以因此進入臺灣工作，呂佩
    菁、杜麗影及盧榮東等三人見到該廣告後，便依據廣告上之聯絡電話與甲○○聯
    繫，並與甲○○共同基於前開使大陸地區人民非法進入臺灣地區及偽造文書之概
    括犯意聯絡，約定由呂佩菁、杜麗影及盧榮東赴大陸與大陸人民假結婚，依其年
    齡不等可得新台幣（下同）五萬至十萬元不等之人頭費報酬，即在大陸地區辦理
    結婚手續拿到結婚證書時，可先得二萬五千元至五萬元不等之一半報酬，俟呂佩
    菁、杜麗影及盧榮東三人向我國境管局申請大陸地區人民來臺後，可另得四萬元
    至五萬元之一半報酬，甲○○每介紹一人赴大陸地區則可獲取一萬元之報酬，呂
    佩菁、杜麗影、盧榮與甲○○談妥上開條件後，便由甲○○為呂佩菁、杜麗影、
    盧榮東三人支付機票與食宿費用而安排於九十年九月間共同前往大陸地區，三人
    到達大陸地區後，便由與甲○○有前開概括犯意聯絡之鄭朝騰（另行通緝）為呂
    佩菁、杜麗影、盧榮東等三人安排與大陸地區人民吳恭輝、陳祖寶、余鳳花（均
    已出境）商討利用假結婚以遂其來臺工作之事宜，大陸地區人民吳恭輝、陳祖寶
    、余鳳花則與鄭朝騰、呂佩菁、杜麗影、盧榮東共同基於偽造文書之概括犯意聯
    絡，分別於九十年十月九日、九十年十月八日、九十年十月十九日在大陸地區與
    呂佩菁、杜麗影、盧榮東辦理結婚手續，取得結婚證書。嗣呂佩菁與杜麗影於同
    年十月十一日搭同班飛機返國，而盧榮東則於同年十月二十日返國，渠等三人明
    知自己分別與大陸地區人民吳恭輝、陳祖寶、余鳳花並非真正結為夫妻，竟於返
    國後又分別於同年十月二十二日、十月二十二日、十一月十二日，分別向臺南市
    北區戶政事務所、臺南縣新化鎮戶政事務所及臺南市東區戶政事務所申請辦理結
    婚登記，使該戶政事務所職掌該項職務之公務員於形式審查後，將呂佩菁、杜麗
    影及盧榮東三人與大陸地區人民吳恭輝、陳祖寶及余鳳花虛偽結婚之不實事項登
    載於職務上所掌之公文書戶籍資料上，呂佩菁、杜麗影及盧榮東三人順利取得與
    大陸地區人民吳恭輝、陳祖寶、余鳳花之結婚登記後，復於同年十月間至十一月
    間，由呂佩菁、杜麗影二人親自檢附大陸結婚證書與本國戶籍謄本，盧榮東則委
    託鄭嘉惠（另行通緝）持大陸結婚證書及本國戶籍謄本等文件，分向境管局行使
    申請辦理大陸地區人民吳恭輝、陳祖寶及余鳳花來臺事宜，使境管局職掌該項事
    務之公務員於形式審查後，誤以為呂佩菁、杜麗影及盧榮東三人與大陸地區人民
    吳恭輝、陳祖寶及余鳳花確有結婚之事實，而准許呂佩菁、杜麗影及盧榮東三人
    之申請，並由該管公務員將該不實事項登載於職務上所掌之公文書，核發臺灣地
    區旅行證予大陸地區人民吳恭輝、陳祖寶及余鳳花，再由大陸地區人民吳恭輝、
    陳祖寶及余鳳花琴分別於九十一年一月十七日、九十年十二月七日、九十年十二
    月二十日，行使交付該旅行證予我國海關人員而非法進入臺灣地區，並於來臺後
    之翌日，旋即前往他處工作，而未實際與呂佩菁、杜麗影及盧榮東三人共同居住
    ，足生損害於戶政機關、境管局與我國海關關於戶政登記與入出境人員管理之正
    確性，因認被告涉有違反臺灣地區與大陸地區人民關係條例第十五條第一款之規
    定，應依同條例第七十九條第一項之規定處罰，及刑法第二百十六條行使第二百
    十四條之公務員登載不實之文書罪嫌等語。
二、按第三百零二條至第三百零四條之判決，得不經言詞辯論為之；案件有左列情形
    之一者，應諭知免訴之判決：一、曾經判決確定者；二、時效已完成者；三、曾
    經大赦者；四、犯罪後之法律已廢止其刑罰者，刑事訴訟法第三百零七條、第三
    百零二條分別定有明文。又訴訟上所謂一事不再理之原則，關於實質上一罪或裁
    判上一罪，亦均有其適用，最高法院六十年台非字第七七號著有判例。
三、經查：
（一）本件被告前於九十年間，與另案被告宋月珠及不詳姓名成年男子等人，共同基
      於使公務員登載不實文書及行使使公務員登載不實文書之犯意聯絡，明知泰國
      籍女子吳麗玉（ＷＵＵＬＡＩＷＡＮ），欲入境臺灣工作，不具真正結婚之意
      思，而由被告在「小兵立大功」報刊人事廣告欄刊登廣告，誘使另案被告吳達
      三同意至泰國與吳麗玉辦理假結婚，使吳麗玉得以非法入境臺灣。被告等人乃
      安排吳達三於九十年八月四日出境，再由不詳姓名諳華語之成年男子在泰國曼
      谷接應，安排吳達三於九十年八月九日在泰國曼谷市與吳麗玉假結婚，並給付
      吳達三十一萬五千元，嗣於完成相關手續後，持結婚證書、結婚登記書等，提
      出於我國駐泰國臺北經濟文化辦事處辦理認證，吳達三於九十年八月十七日入
      境臺灣後，於同年八月二十九日持上開經認證之文書，向臺南市南區戶政事務
      所申請辦理結婚登記，使該戶政事務所承辦戶籍登記之公務員，將此不實之事
      項，登載於職務上所掌之戶籍資料，足以生損害於戶政機關對於戶籍管理之正
      確性，並自宋月珠受領一萬元報酬。嗣即持該結婚登記戶籍謄本等文書，向外
      交部領事事務局申請居留簽證入境臺灣而行使之，使該管公務員不知有偽，而
      登載於職務上所掌之申請書上，並發給居留簽證，行使該不實登載之公文書，
      吳麗玉則於九十年九月十四日入境臺灣，足以生損害外交部領事事務局對外籍
      人士入境臺灣管理之正確性。嗣經警循線查獲後，由本院於九十三年四月十九
      日以九十三年度簡字第九０五號判處有期徒刑四月，並於九十三年五月二十三
      日確定，有本院九十三年度簡字第九０五號判決及臺灣高等法院被告全國前案
      紀錄表各一份在卷可稽。
（二）是觀被告前後兩案均係以刊登廣告徵求他人出具名義，擔任人頭，藉以使外國
      人士或大陸地區人民以假結婚方式進入臺灣地區之犯罪方式，且其於兩案中均
      涉及刑法第二百十六條、第二百十四條之行使使公務員登載不實事項於職務上
      所掌文書犯行，且時間相近，堪認其先後犯行皆係基於概括犯意而為，且觸犯
      構成要件相同之罪，應屬連續犯範疇，為裁判上一罪之同一案件。惟其前述九
      十年間，以假結婚方式使泰國籍女子吳麗玉非法入境一案，既經本院判決確定
      ，而本件被告被訴之犯罪時間又在上開判決宣示判決之前，是本件聲請意旨所
      指被告以假結婚方式，使大陸地區人民吳恭輝、陳祖寶、余鳳花非法入境臺灣
      等犯行，應已為前述確定判決效力所及。另被告於本案犯行中，雖另涉及違反
      臺灣地區與大陸地區人民關係條例第十五條第一款之規定，應依同條例第七十
      九條第一項之規定處罰之罪責。惟此部份與前述之刑法第二百十六條、第二百
      十四條之行使使公務員登載不實事項於職務上所掌文書犯行間，具有方法結果
      之牽連關係，如犯行成立，亦屬裁判上一罪關係。是此部份亦應為前開確定判
      決效力所及。是綜上所述，本案聲請意旨所指被告違反臺灣地區與大陸地區人
      民關係條例及行使使公務員登載不實事項於職務上所掌文書等犯行，應已經確
      定判決效力所及，依照首開說明，自應諭知免訴之判決，並不經言詞辯論為之
      。
四、據上論斷，應依刑事訴訟法第四百五十二條、第三百零二條第四款、第三百零七
    條，判決如主文。
中      華      民      國    九十三    年      八      月      五      日
                                      臺灣臺南地方法院刑事第四庭
                                              審判長法  官  蘇清水
                                                    法  官  林欣玲
                                                    法  官  卓穎毓
右正本證明與原本無異。
如不服本判決，應於送達後十日內，向本院提出上訴狀（應附繕本）。
                                                    書記官  秦建華
中      華      民      國    九十三    年      八      月      九      日
